【裁判字號】    97,交抗,2189
【裁判日期】    971210
【裁判案由】    違反道路交通管理處罰條例
【裁判全文】
臺灣高等法院交通事件裁定            97年度交抗字第2189號
抗  告  人  甲○○
即受處分人
上列抗告人因違反道路交通管理處罰條例案件，不服臺灣宜蘭地
方法院，中華民國97年10月21日所為裁定（97年度交聲字第232
號），提起抗告，本院裁定如下：
    主  文
抗告駁回。
    理  由
一、抗告意旨略以：「抗告人每星期必須經過此路段五次，沿路
    設有監測超速裝置，不會明知故犯，抗告人近65歲高齡豈敢
    開快車，況車齡超過達15年，性能不佳，抗告人讓後面車從
    右邊超車，偏內車道行駛，沒有人員在現場值勤，亦無該警
    告標誌設置，本人97年5月27日申訴後再設置，請調閱工務
    局文件」等語。
二、按汽車行駛於高速公路、快速公路或設站管制之道路，不遵
    使用限制、禁止、行車管制及管理事項之管制規則，而有行
    車速度超過規定之最高速限或低於規定之最低速限之行為者
    ，處汽車駕駛人新臺幣三千元以上六千元以下罰鍰，道路交
    通管理處罰條例第33條第1項第1款定有明文。又汽車駕駛人
    之行為，經以科學儀器取得證據資料證明其行為違規，當場
    不能或不宜攔截製單舉發者，得逕行舉發；對於行車速度超
    過規定之最高速限或低於規定之最低速限之違規行為，採用
    固定或非固定式科學儀器取得證據資料證明者，於一般道路
    須至少於一百公尺，於高速公路、快速公路須至少於三百公
    尺前，明顯標示之，道路交通管理處罰條例第7條之2第1項
    第7款、第3項亦有明定。經查：
(一)、抗告人即受處分人甲○○於民國（下同）97年4月29日9時10
    分許，駕駛車牌號碼BQ-5391號自小客車，行駛於高速公路
    ，不遵使用行車管制規定，在最高速限為時速80公里之國道
    五號高速公路北向9.05公里處，以時速93公里之速度超速行
    駛，經國道公路警察局第九警察隊以公警局交字第ZID01585
    0號製單舉發，交通部公路總局臺北區監理所宜蘭監理站遂
    依道路交通管理處罰條例第33條第1項第1款規定，裁處受處
    分人罰鍰新臺幣三千元。
(二)、抗告人聲明異議意旨略以：「固有於97年4月29日9時10分許
    ，駕駛車牌號碼BQ-5391號自小客車，經國道五號高速公路
    北向9.05公里處，然當時並未超速違規，如用時速93公里超
    速行駛，警方所拍照片不會清晰，是因為別人超車，警方誤
    照到我的車子。警方沒有在舉發地點前的300公尺處設置前
    有測速照相之警告標示」等語。
(三)、抗告人於原審陳稱：「於97年4月29日9時10分許，駕駛車牌
    號碼BQ-5391號自小客車行經國道五號高速公路北向9.05公
    里處。國道五號高速公路越往台北的方向，路旁所標示的里
    程數越小。嗣後接到警方寄發之罰單，指於上開路段超速行
    駛」之事實，且有舉發違反道路交通管理事件通知單一件在
    卷可稽，足見卷附相片係抗告人之車輛。
(四)、關於抗告人所陳稱：「因為別人超車，警方誤照到我的車子
    」等語，證人即舉發員警洪仁彬於原審證稱：「97年4月29
    日9時10分許，我在國道五號高速公路北向9.05公里處執行
    測速照相勤務，我使用流動式三腳架雷射測速器。當天執勤
    時我把雷射測速器設定在時速93公里，如果車子時速在93公
    里（含）以上，雷射測速器就會自動拍照存檔。當天我是以
    雷射測速器的雷射點對準BQ-5391號自用小客車，測得該車
    速度是時速93公里，雷射測速器就拍照存檔，事後回到隊部
    我就依照存檔資料開單逕行告發。當天我所使用的雷射測速
    器之測速原理是以雷射測速器射出的雷射點，對準我們要偵
    測的車輛，雷射點會反射回來，就算得出來那部車子的時速
    ，機器就會依照我們所設定的取締標準來決定要不要照相存
    檔。我們是單車單點來進行測速，如果在本件測速過程中，
    其他車子超速經過測速點，儀器就不會照到異議人的車子，
    而是照到那部超速的車子。當天我所使用的雷射測速儀器已
    經檢定合格，於執勤過程中該測速儀器也是正常的，本件舉
    發是正確無誤的」等語綦詳，並有採證相片、雷達測速儀之
    檢定合格證書在卷可稽。而證人洪仁彬雖係本件原處分機關
    認定抗告人有前揭違規行為之舉發員警，然因抗告人無法舉
    出對其有利之證據資料，以對證人所述違規事實產生任何合
    理之懷疑，且於本件卷存證據資料內，亦無任何積極證據足
    以證明證人洪仁彬陳述係屬虛偽，更無足以令人顯信其供述
    為不可採之品性證據或前科證據存在，且衡諸證人洪仁彬與
    異議人素不相識，並無宿怨亦無仇隙，其顯無自陷於偽證罪
    之追訴而構詞誣賴異議人之理，故自不得以證人洪仁彬為本
    件開單告發員警，即全盤抹煞其證人資格或其證詞之真實性
    ，是證人洪仁彬所為證詞，應堪信為真實，抗告人否認證人
    洪仁彬證詞之真實性，辯稱：「於97年8月4日9時10分許，
    駕駛車牌號碼BQ-5391號自小客車，行經國道五號高速公路
    北向9.05公里處，並未有超速之違規行為，如果以時速93公
    里超速行駛，警方拍的照片不會那麼清晰，事實上是因為別
    人超車，警方誤照到我所駕車輛」云云，自不足採。
(五)、抗告人雖另辯稱：「警方沒有在舉發地點前的300公尺處設
    置前有測速照相之警告標示，所以本件舉發不合法」云云，
    然查證人即舉發員警洪仁彬於原審證稱：「國道五號高速公
    路北向往台北方向路邊所標示公里數越往台北愈小，當天在
    舉發地點國道公路五號北向9.05公里前方的9.4公里處、10.
    9公里處都有設置前有測速照相的警告標示，這些標示在舉
    發日之前就已經設置了」等語綦詳，並有「前有測速照相」
    警告標示設置位置之相片可資佐證，可見舉發單位已於本件
    舉發地點（國道公路五號高速公路北向9.05公里處）前方之
    國道公路五號高速公路北向9.4公里處、10.9公里處，設置
    「前有測速照相」之警告標示。而道路交通管理處罰條例第
    7條之2第3項係規定「對於行車速度超過規定之最高速限或
    低於規定之最低速限之違規行為，採用固定或非固定式科學
    儀器取得證據資料證明者，於一般道路須至少於一百公尺，
    於高速公路、快速公路須『至少』於三百公尺前，明顯標示
    之。」，亦即員警於高速公路進行測速採證時，其設置「前
    有測速照相」警告標示之位置，距離其採證地點不得小於
    300公尺，俾供駕駛人反應減速。因此，員警設置「前有測
    速照相」警告標示之位置，只要是距離採證地點300公尺或
    大於300公尺，而可供駕駛人反應之合理距離，均符合道路
    交通管理處罰條例第7條之2第3項規定意旨，並非謂「前有
    測速照相」警告標示一定要不偏不倚的設置於採證地點前方
    300公尺始屬適法。本件情形，舉發單位既已於舉發地點（
    國道公路五號高速公路北向9.05公里處）前方之國道公路五
    號高速公路北向9.4公里處、10.9公里處，設置「前有測速
    照相」之警告標示，而其設置地點均距採證地點300公尺以
    上，而衡諸該路段之最高速限為時速80公里觀之，前揭「前
    有測速照相」警告標示之設置地點，亦屬可供駕駛人反應之
    合理距離，自已符合道路交通管理處罰條例第7條之2第3項
    規定意旨，本件舉發程序並無任何違法之處，是抗告人前揭
    所辯並非可取，至於抗告人要求向工務局查詢警告標誌設置
    日期，然證人即舉發員警洪仁彬於原審已經證述明確，是應
    無必要。抗告人雖另稱其年齡與車齡，不會明知故犯等語言
    ，但本件舉發儀器經過檢驗合格，舉發相片清楚明確，有雷
    射測速儀檢定合格證書與相片在卷可查，抗告人亦不否認其
    行使於相片所示之內側車道，且依據抗告人所提出之另張同
    輛車輛於2008年9月1日之違規相片，在限速80公里路段，但
    時速高達101公里，可見抗告人抗告所陳之車齡、年齡、不
    會明知故犯等詞，是否可信，並非無疑。
(六)、綜上，抗告人於97年4月29日9時10分許，駕駛車牌號碼BQ-5
    391號自小客車，行駛於高速公路，不遵使用行車管制規定
    ，在最高速限為時速80公里之國道五號高速公路北向9.05公
    里處，以時速93公里之速度超速行駛之違規事實，已堪認定
    。原審以原處分機關所為裁決與道路交通管理處罰條例第33
    條第1項第1款之規定相符，並無違法或不當之處，認為抗告
    人以前述理由，提起異議，並無理由，予以駁回。經核原審
    裁定認事用法並無不合，抗告人所執前詞，指摘原裁定不當
    為無理由，應予駁回。
三、據上論結，應依道路交通案件處理辦法第26條，刑事訴訟法
    第412條，裁定如主文。
中    華    民    國    97    年    12    月    10    日
                  刑事第十二庭  審判長法  官  蔡永昌
                                      法  官  陳榮和
                                      法  官  施俊堯
以上正本證明與原本無異。
不得再抗告。
                                      書記官  顧哲瑜
中    華    民    國    97    年    12    月    10    日


司法院資訊處製作；財團法人民間司法改革基金會備份。
